【裁判字號】    97,抗,51
【裁判日期】    970122
【裁判案由】    清償債務強制執行聲明異議
【裁判全文】
臺灣高等法院臺中分院民事裁定  97年度抗字第51號
抗  告  人  乙○○
相  對  人  丙○○
代  理  人  甲○○
上列當事人間因清償債務強制執行聲明異議事件，抗告人對於中
華民國96年12月3日台灣台中地方法院95年度執字第55100號所為
裁定提起抗告，本院裁定如下：
    主  文
抗告駁回。
抗告程序費用由抗告人負擔。
    理  由
一、抗告意旨略為：
  (一)兩造系爭和解筆錄第三項固載明「原告（即抗告人）其餘請
    求拋棄。」惟所謂原告其餘請求係指兩造成立和解時已發生
    的請求權而言。至和解後所發生之請求權自不受和解筆錄效
    力所及。而系爭和解筆錄第一項已確認相對人對抗告人負有
    新台幣（下同）1500萬元債務，雖未載明相對人應清償之日
    期，然系爭和解筆錄第二項亦載明「原告於民國（下同）95
    年10月4日以後始得執本和解筆錄，聲請拍賣台中縣豐原市
    ○○段11之115地號土地（下稱系爭土地），聲請拍賣上開
    抵押物。」是兩造約定抗告人於95年10月4日後始得對系爭
    土地聲請查封拍賣。另觀諸系爭和解筆錄內容，兩造並無變
    更本金最高限額1700萬元之抵押權契約所約定之利息數額，
    故系爭和解筆錄第三項「原告其餘請求權拋棄」之約定，僅
    係抗告人拋棄成立和解之時之抗告人對相對人所取得已發生
    之利息者言，而非約定將本金最高限額1700萬元抵押權所約
    定之利息數額變更為零，或抗告人對相對人於和解成立後新
    取得債權利息均拋棄言。
  (二)又兩造於系爭和解筆錄確立後，相對人即應清償抗告人1500
    萬元債務，兩造自此成立新的債權債務關係；換言之，抗告
    人對相對人所取得本金最高限額抵押權之本金債權於和解時
    確定為1500萬元。是按民法第229條、第230條規定，相對人
    既對抗告人負有給付1500萬元之義務，而倘相對人給付遲延
    時，抗告人即得對相對人請求依前開本金最高限額1700萬元
    抵押權所約定之利率利息。本件抗告人於95年10月13日聲請
    強制執行，姑且不論系爭和解筆錄第二項所定之95年10月4
    日是否為相對人應給付1500萬元之期限，因抗告人既於95年
    10月13日聲請強制執行，則相對人既未履行給付1500萬元，
    相對人自應負擔給付遲延利息之責。而此新事實發生於和解
    筆錄成立之後，自非和解筆錄效力所及。故而，抗告人於96
    年11月13日具狀請求相對人除給付1500萬元及執行費用外，
    尚應再給付抗告人自95年10月13日起至清償日止，逾期六個
    月以內之約定利率百分之十利息，超過六個月之約定利率百
    分之二十利息，自為合法，原審裁定適法有誤，應予廢棄等
    語置為抗辯。
二、按執行法院就訴訟上成立之和解而為強制執行，應依其已確
    定之內容為之，如未經和解內容確定之事項，於執行中發生
    爭執時，除另案起訴求解決外，自不得貿予執行。是強制執
    行事件之當事人，依執行名義之記載定之。應為如何之執行
    ，則依執行名義之內容定之。至於執行事件之債權人有無執
    行名義所載之請求權，執行法院無審認判斷之權，最高法院
    49年台抗字第137號、63年台抗字第376號判例可參。經查：
    本件原法院95年度執字第55100號執行事件，以抗告人與相
    對人於原法院94年重訴字第167號之訴訟上和解筆錄為執行
    名義。和解筆錄內容載明：「一、被告（即相對人）丙○○
    願給付原告（即抗告人）新台幣壹仟伍佰萬元。二、原告於
    民國（下同）九十五年十月四日以後始得執本和解筆錄，聲
    請拍賣台中縣豐原市○○段一一之一一五地號土地（下稱系
    爭土地），或聲請拍賣上開抵押物（即系爭土地）。三、原
    告其餘請求權拋棄，不得再對被告李玉姨請求。」此有原審
    卷附可稽。故兩造和解筆錄內容就與本件執行事件相關之給
    付請求部分，抗告人僅得就壹仟伍佰萬元範圍內之金錢請求
    權為其執行內容，逾此範圍金額，則非和解筆錄確定範圍所
    及，執行法院不得執行之。縱抗告人以和解成立後所生利息
    請求執行，惟該筆金錢債權並非和解筆錄效力所及，請求有
    無理由，執行法院並無實體審認之權，是原審因而裁定駁回
    抗告人之異議，即無不合，抗告意旨仍執陳詞，非有理由，
    應予駁回其抗告。
據上論結，本件抗告為無理由，依強制執行法第30條之1、民事
訴訟法第495條之1第1項、第449條第1項、第95條、第78條，裁
定如主文。
中    華    民    國    97    年    1     月    22    日
                  民事第五庭    審判長法  官  林陳松
                                      法  官  古金男
                                      法  官  鄭金龍
以上正本係照原本作成。
再為抗告應以適用法規顯有錯誤為理由，並經本院之許可，該許
可以原裁定所涉及之法律見解具有原則上之重要性者為限。
如提起再抗告者應於裁定送達後10日內向本院提出抗告理由狀（
須按照他造人數附具繕本）並繳納抗告裁判費新臺幣1,000元，
同時委任律師或具有律師資格之關係人為代理人。
                                      書記官  陳振海
中    華    民    國    97    年    1     月    24    日
                                                      Ｍ


司法院資訊處製作；財團法人民間司法改革基金會備份。
